臺灣屏東地方法院刑事判決
111年度原訴字第15號
公  訴  人  臺灣屏東地方檢察署檢察官
被      告  林雅君



指定辯護人  林易玫律師
上列被告因詐欺案件，經檢察官提起公訴（110年度偵字第1588
號、110年度偵字第2297號）後，本院判決如下：
    主  文
林雅君幫助犯洗錢防制法第十四條第一項之一般洗錢罪，處有期
徒刑叁月，併科罰金新臺幣貳萬元，罰金如易服勞役，以新臺幣
壹仟元折算壹日。
    事  實
一、林雅君可預見一般取得他人金融帳戶的目的，常與財產犯罪
    有密切關聯，亦知悉詐欺犯罪者經常利用他人存款帳戶提款
    卡、密碼，使他人陷於錯誤後轉帳再予提領之方式，詐騙他
    人財物，並掩飾或隱匿詐騙所得之去向而洗錢，竟仍以不違
    背其本意之幫助一般詐欺及洗錢犯意，於民國110年10月25
    日前某日，將其申辦之中華郵政股份有限公司枋山郵局帳號
    000-00000000000000號帳戶（以下稱本案帳戶）提款卡及密
    碼交給王宸佑，王宸佑即意圖為自己不法之所有，基於詐欺
    之犯意，以網際網路對公眾散布下列不實之買賣交易資訊，
    而實施下列詐欺取財犯行：
㈠於民國109年2月15日17時許前之某時，以臉書（FACEBOOK）社
  群網站暱稱「金搖擺」名義，在臉書社群網站「各國機場免稅
  菸交流討論」社團中刊登販賣七星香菸之不實廣告；俟林詩涵
  瀏覽上開廣告後陷於錯誤，依指示於同年月19日21時22分許，
  以網路轉帳之方式，轉帳新臺幣（下同）9,500元至林雅君申
  辦之上開帳戶內，並於翌日7時26分許由王宸佑提領而隱匿該
  贓款之流向。嗣於109年2月22日18時9分許，林詩涵收到之貨
  物並非所選購之香菸，始悉受騙。
㈡於109年9月29日13時3分許前之某時，以臉書暱稱「林雅君」名
  義，在臉書社群網站「Marketplace」社團中刊登販賣二手水
  泥攪拌機之不實廣告；俟吳育奇瀏覽上開廣告而陷於錯誤，依
  指示於同日13時3分許，以網路轉帳之方式，轉帳700元至王宸
  佑以上開郵局帳戶作為驗證之銀行帳戶，向橘子支行動支付股
  份有限公司（下稱橘子支公司）申辦會員而產生之對應虛擬帳
  戶中，該款項並全數消費於樂點股份有限公司而隱匿該贓款之
  流向。迨吳育奇轉帳完畢卻遲未收到所訂購之物品，始悉受騙
  。
二、案經林詩涵、吳育奇訴由新北市政府警察局土城分局報告臺
    灣新北地方檢察署陳請臺灣高等檢察署檢察長令轉及屏東縣
    政府警察局枋寮分局報告臺灣屏東地方檢察署檢察官偵查起
    訴。
    理  由
甲、證據能力部分：本案據以認定被告犯罪之證據，當事人及辯
    護人均同意其證據能力（本院卷第73頁），復經本院審酌認
    該等證據之作成無違法、不當或顯不可信之情況，而非供述
    證據亦非公務員違背法定程序所取得，依刑事訴訟法第158
    條之4反面、第159條至159條之5之規定，均有證據能力，合
    先敘明。
乙、實體部分：
一、被告對上開犯行坦承不諱，核與證人吳有得、王宸佑於本院
    審理中所證，及證人林詩涵、吳育奇於警詢之證述之指述大
    致相符，並有林詩涵與吳育奇之轉帳交易結果通知畫面截圖
    及臉書對話紀錄截圖、被告郵局帳戶之申辦資料、客戶歷史
    交易清單、吳育奇遭詐騙匯款之虛擬帳戶對應之會員資料等
    在卷可憑，被告前揭自白核與客觀事實相符，堪以採信。本
    案事證明確，被告犯行可以認定，應依法論科。
二、論罪：
（一）按提供金融帳戶之存摺、提款卡及密碼之行為人，因已將
      帳戶提款資料提供他人使用，失去對自己帳戶之實際管領
      權限，若無配合親自提款，即無收受、持有或使用特定犯
      罪所得，且無積極之移轉或變更特定犯罪所得之行為，尚
      非屬洗錢防制法第2條第1款、第3款所稱之洗錢行為。同
      法第2條第2款之掩飾、隱匿行為，目的在遮掩、粉飾、隱
      藏、切斷特定犯罪所得與特定犯罪間之關聯性，是此類洗
      錢行為須與欲掩飾、隱匿之特定犯罪所得間具有物理上接
      觸關係（事實接觸關係）。而提供金融帳戶存摺、提款卡
      及密碼供他人使用，嗣後被害人雖匯入款項，然此時之金
      流仍屬透明易查，在形式上無從合法化其所得來源，未造
      成金流斷點，尚不能達到掩飾或隱匿特定犯罪所得之來源
      、去向及所在之作用，須待款項遭提領後，始產生掩飾、
      隱匿之結果。故而，行為人提供金融帳戶存摺、提款卡及
      密碼，若無參與後續之提款行為，自非洗錢防制法第2條
      第2款所指洗錢行為，無從成立一般洗錢罪之直接正犯，
      但行為人主觀上如認識該帳戶可能作為收受、提領特定犯
      罪所得使用，他人提領後會產生遮斷資金流動軌跡以逃避
      國家追訴、處罰之效果，仍基於幫助之犯意而提供，則應
      論以幫助犯一般洗錢罪（最高法院108年台上大字第3101
      號刑事大法庭裁定意旨參照）。
（二）又按，刑法上之幫助犯，係對於犯罪與正犯有共同之認識
      ，而以幫助之意思，對於正犯資以助力，而未參與實施犯
      罪之行為者而言。被告林雅君將上開帳戶之提款卡及密碼
      等提供予王宸佑作為遂行詐欺取財及洗錢之工具，並不等
      同於向被害人施以欺罔之詐術及洗錢行為，且亦無證據證
      明被告有參與詐欺取財犯行及洗錢犯行之構成要件行為，
      是被告提供帳戶供王宸佑使用之行為，以使該詐騙正犯遂
      行詐欺取財及洗錢犯行，自應論以幫助犯。
（三）核被告所為，係犯刑法第30條第1項前段、同法第339條第
      1項之幫助詐欺取財罪及刑法第30條第1項前段、洗錢防制
      法第14條第1項之幫助洗錢罪。被告以一個提供郵局帳戶
      行為，同時幫助王宸佑向兩名被害人犯詐欺取財罪，及掩
      飾、隱匿犯罪所得之洗錢罪，而具有局部之同一性，乃一
      行為觸犯數罪名及侵害數法益之想像競合犯，應從一重之
      幫助洗錢罪處斷。
（四）被告幫助前揭詐欺集團成員犯詐欺取財罪及洗錢罪，為幫
      助犯，並未為詐騙或隱匿犯罪所得之犯行，亦未朋分犯罪
      所得，惡性較正犯為輕，爰依刑法第30條第2項規定，按
      正犯之刑減輕之。又被告於審判中自白洗錢犯罪，依洗錢
      防制法第16條第2項規定，減輕其刑，並依刑法第70條遞
      減之。
（五）至公訴意旨雖主張被告為上開詐欺行為之實施者，所犯為
      刑法第339條之4第1項第3款加重詐欺罪，然：
1.實際上刊登上述不實廣告並使用本案帳戶而詐騙兩名被害人之
  人為王宸佑等情，此經證人王宸佑當庭結證明確，而證人王宸
  佑若供承上開犯行，將會被檢察官偵查起訴本案涉嫌兩次加重
  詐欺罪，故得依法拒絕作證等節，已經本院當庭告知證人王宸
  佑，然證人王宸佑除表明願意作證外，仍明確供證是其向被告
  借用本案帳戶後，刊登不實廣告而詐騙上開兩名被害人等語（
  本院卷第365頁以下），故若非實情，證人王宸佑實無必要甘
  冒最重本刑7年以下之偽證罪或2個最輕本刑1年以上之加重詐
  欺罪而為上開證述，故被告是否果如公訴意旨所指，是實際上
  為本案詐欺犯行之人，顯有可疑。
2.依證人即被害人吳育奇於警詢中證稱：「（問：該詐欺你之人
  是否有留下年籍資料或聯絡電話？）對方FACEB00K名稱是林雅
  君，一開始我看到對方刊登訊息時名稱是王宸宥，後來跟我交
  易時改成林雅君」等語（警卷第4頁），核與證人王宸佑當庭
  所證：「（檢察官問：你是否有使用林雅君的FB帳戶上網交易
  ？）沒有，我是用我自己的FB」、「（檢察官問：你是否有冒
  名使用林雅君的暱稱？）有，我就是用我的FB冒用林雅君的名
  字」、「（檢察官問：你的意思是指，該帳戶是你的，而你冒
  用林雅君的名義去聲請的？）對」（本院卷第368頁）等語相
  符，可見證人王宸佑所證非虛。
3.本案取得被害人吳育奇所交付款項所用之橘子支公司虛擬帳戶
  ，於虛擬帳號申請資料上，申請者所使用之會員帳號為「morZ
  0000000000」，有該公司函覆之會員資料可參（警卷第23頁）
  ，後段數字「0000000000」為證人吳有得所申辦之門號，有該
  門號之申請人基本資料可參（本院卷第227頁），該門號於吳
  有得申辦後交給當時的員工李嘉慶使用，而被告林雅君與證人
  王宸佑、李嘉慶曾經同時在其經營之工程行工作等情，經證人
  吳有得當庭證述明確（本院卷第302-303頁），而依上述橘子
  支公司函覆，接收上述虛擬帳號驗證碼所使用之手機號碼為00
  00000000，經查該門號為李嘉慶所申辦，有本院卷附之申請人
  資料可憑（本院卷第27頁），核與證人王宸佑所證：「000000
  0000門號是我的，是我同事幫我申請的」等語無違（本院卷第
  374頁），可見證人王宸佑上開證詞非虛。
4.綜上所述，本案實際施用詐術並取得被害人款項者為證人王宸
  佑，被告僅為提供帳戶之幫助犯，應可認定，公訴意旨此部分
  主張尚有違誤，然本院所認定與檢察官所起訴之社會基本事實
  同一，自應由本院諭知變更起訴法條。
5.被告之提供帳戶行為同時幫助正犯王宸佑隱匿其詐欺犯罪所得
  ，已如前述，被告之行為應同時成立幫助洗錢罪，此雖未經起
  訴意旨主張，然該部分犯行與已經起訴之幫助詐欺犯行具想像
  競合犯之裁判上一罪關係，而應為起訴效力所及，即應由本院
  變更起訴法條並予審判。
6.上述被害人固均係在臉書網站瀏覽不實之販售廣告，而與詐欺
  集團成員聯繫，進而遭詐而交付財物，然被告固有提供金融帳
  戶之提款卡及密碼以幫助他人詐欺取財之不確定故意，然詐欺
  取財之方式甚多，本案並無積極證據足認被告知悉該詐欺者（
  王宸佑）採以廣播電視、電子通訊、網際網路或其他媒體等傳
  播工具而對公眾散布等加重手段有所認知或容任，故本件被告
  雖有為前揭之幫助王宸佑之行為，然依罪疑唯輕及有疑唯利被
  告之原則，仍難認構成幫助刑法第339 條之4 第1 項各款所定
  加重詐欺罪，而僅能論以幫助普通詐欺罪（及幫助洗錢罪），
  附此敘明。
三、科刑：爰審酌被告犯本案前，已因違反森林法案件，經台灣
    台中地方檢察署偵查起訴，繫屬於台灣台中地方法院審理中
    （於110年2月17日判處應執行有期徒刑1年3月確定），有臺
    灣高等法院被告前案紀錄表可憑，素行非佳、交付本案帳戶
    之提款卡及密碼予正犯王宸佑，除使王宸佑得以隱匿其真實
    身分及金流，減少遭查獲之風險，增添被害人尋求救濟以及
    警察機關查緝犯罪之困難、被告雖於本院審理中坦承犯行，
    但其歷於警詢及偵訊中對於本案帳戶之去向供述一再反覆，
    無端浪費訴訟資源，然其僅係提供帳戶，並未直接參與詐欺
    取財或洗錢犯行，其惡性及犯罪情節尚不及正犯；暨考量其
    造成被害人合計近1萬元之損失，及其智識程度及家境經濟
    狀況等一切情狀，量處如主文所示之刑，並諭知罰金如易服
    勞役之折算標準。
四、沒收部分：本案實際詐騙被害人並收取犯罪所得之人均為證
    人王宸佑，而被告並未從上開犯罪行為中朋分任何犯罪所得
    等情，已經證人王宸佑於本院審理中結證明確，公訴人亦未
    主張或證明被告於本案中有犯罪所得，自不能對被告為沒收
    犯罪所得之諭知，附此說明。
據上論斷，應依刑事訴訟法第300條、第299 條第1項前段，判決
如主文。　　　
本案經檢察官陳新君提起公訴，檢察官楊婉莉到庭執行職務。
中　　華　　民　　國　　111 　年　　7 　　月　　29　　日
                  刑事第二庭  審判長法  官  莊鎮遠
　　　　　　　　　                  法  官  陳茂亭
　　　　　　　　　                  法  官  吳昭億 
以上正本證明與原本無異。
如不服本判決應於收受判決後20日內向本院提出上訴書狀，並應
敘述具體理由；其未敘述上訴理由者，應於上訴期間屆滿後20日
內向本院補提理由書（均須按他造當事人之人數附繕本）「切勿
逕送上級法院」。
中　　華　　民　　國　　111 　年　　7 　　月　　29　　日
                                    書記官  薛慧茹
附錄論罪科刑法條：　　　　　　　　　　　　　　　　
刑法第339條第1項（普通詐欺罪）
意圖為自己或第三人不法之所有，以詐術使人將本人或第三人之
物交付者，處5年以下有期徒刑、拘役或科或併科50萬元以下罰
金。
洗錢防制法第14條
有第二條各款所列洗錢行為者，處7年以下有期徒刑，併科新臺
幣5百萬元以下罰金。
前項之未遂犯罰之。
前二項情形，不得科以超過其特定犯罪所定最重本刑之刑。